臺北高等行政法院判決
                                      98年度訴字第2584號
                                    100年1月13日辯論終結
原      告　艾克爾國際科技股份有限公司
代　表　人　周宜詩
訴訟代理人　袁金蘭　會計師（兼送達代收人）
　　　　　　張憲瑋　律師
被      告　財政部臺灣省北區國稅局
代　表　人　吳自心（局長）住同上
訴訟代理人　楊倩宜
　　　　　　吳世彬
上列當事人間營利事業所得稅事件，原告不服財政部中華民國98
年10月15日台財訴字第09800264960 號（案號：第09801097號）
訴願決定，提起行政訴訟，本院判決如下：
    主  文
訴願決定及原處分關於剔除出售資產損失新台幣參仟肆佰參拾伍
萬貳仟參佰貳拾肆元部分撤銷。
原告其餘之訴駁回。
訴訟費用由被告負擔五分之一，其餘由原告負擔。
    事  實  及  理  由
一、被告代表人原為陳文宗，99年6 月30日變更為邱政茂，嗣99
    年7 月23日再變更為吳自心，茲由其具狀聲明承受訴訟，核
    無不合，應予准許。
二、事實概要：緣原告94年度營利事業所得稅結算申報，列報出
    售資產損失新臺幣（下同）160,493,754 元，經被告初查以
    經抽查出售資產明細表中5 筆機器設備之售價雖與INVOICE
    或訂單相符，惟與出口報單所載金額不符，且其餘出售之資
    產未能提示出口報單、INVOICE 及匯款證明文件等資料供核
    ，否准認列，核定出售資產損失為0 元。原告不服，申請復
    查，未獲變更，提起訴願，案經財政部以民國97年12月5日
    台財訴字第09700534080 號訴願決定，將被告97年8 月22
    日北區國稅法一字第0970008507號復查決定撤銷，囑由被告
    另為處分，嗣被告重行審酌結果，遞予維持核定出售資產損
    失為0 元，原告就出售予國外其他公司之出售資產損失154,
    407,493 元部分（包括出售予關係人交易為119,483,710 元
    ；出售予非關係人交易為34,923,783元）猶表不服，復提起
    訴願，遭決定駁回，遂提起本件行政訴訟。
三、本件原告主張：
  (一)訴之聲明：
    1.原處分、重核復查決定及訴願決定關於剔除出售資產損失
      154,407,493 元部分均撤銷。
    2.訴訟費用由被告負擔。
  (二)出售固定資產損失之規範為營利事業所得稅查核準則（下稱
    查核準則）第100 條之規定，是本件之爭點乃在出售價格之
    認定，而非取得成本之爭執，訴願決定認為原告應先負舉證
    證明交易之真實性，方有所得稅法第43條之1 之適用，被告
    顯有適用所得稅法第43條之1 不當之情事：
    1.依查核準則第100 條第1 款規定，營利事業對於出售資產
      損失之計算方式為出售價格減除資產未折減餘額，所稱資
      產未折減餘額乃指資產減除稅務會計上可認列之折舊（所
      得稅法第50條參照）之餘額。訴願決定稱系爭固定資產出
      售價格較常情為低者，則依所得稅法第43條之1 規定調整
      關係人交易之價格，惟又稱營利事業應證明出售資產價格
      之真實性，依其前後邏輯一致而解讀，應指交易價格為一
      真實事實，至於售價是否過低或過高，則屬移轉訂價之範
      疇，惟訴願決定最後仍將客觀舉證責任歸由原告負擔，即
      有違所得稅法第43條之1 規定。
    2.查原告乃依我國稅法規定認列折舊費用年限及計算方式，
      較財務會計上之作法有所不同（詳後述），是以，財務會
      計上資產帳面價值較稅法上為低，而稅務上的固定資產金
      額始為「資產未折減餘額」。就資產未折減餘額乙事，兩
      造應無爭議，故本案爭點應為出售固定資產之價格是否合
      理。而出售價格實為「收入」屬性，只不過在計算出售資
      產損益時，因出售價格小於資產未折減餘額而生損失，從
      而如被告認定，原告之出售價格不合理，即應負擔舉證責
      任，如不能證明營利事業申報之出售價格不合理者，自應
      負擔舉證不能之不利益。
    3.被告認為原告所提示系爭出售予美國母公司Amkor 集團子
      公司之固定資產售價資料未有客觀基準，既又認為原告非
      屬所得稅法第43條之1 所規定之不合常規交易，此將原告
      所列報出售固定資產予關係企業之損失剔除之處分，實令
      原告難以適從：
      (1)按「營利事業與國內外其他事業具有從屬關係，或直接
        間接為另一事業所有或控制，其相互間有關收益、成本
        、費用與損益之攤計，如有以不合營業常規之安排，規
        避或減少納稅義務者，稽徵機關為正確計算該事業之所
        得額，得報經財政部核准按營業常規予以調整。」為行
        為時所得稅法第43條之1 之規定，其明確規定稽徵機關
        對營利事業與其他營利事業有非常規交易之疑慮時，稽
        徵機關應按上開規定進行查核。被告認為，就原告94年
        間出售系爭固定資產與原告之母公司集團於韓國、大陸
        、菲律賓、日本及新加坡等地區之子公司之售價資料未
        有客觀基準，且認為原告就前開系爭金額所提供之文件
        尚不足以證明出售資產損失。
      (2)被告既認原告之交易非屬不合營業常規，本件尚無按所
        得稅法第43條之1 規定核處之要件。蓋原告系爭固定資
        產未折減餘額符合相關法令且有會計師查核簽證報告可
        稽，此外原告就買賣雙方所約定並合致之交易價格，亦
        即以買賣契約之訂購單（Purchase Order）中所載之售
        價作為出售系爭固定資產之價格，並無不妥適之處，被
        告何以論斷原告出售系爭固定資產價格之合理性？又原
        告系爭出售固定資產之未折減餘額既符合相關法令，其
        出售損失何有不合理之處？被告僅以「原告未提供系爭
        固定資產損失之客觀基準資料供核」之空泛說明而無法
        使原告明白其客觀之基準究竟為何？是以，被告否准原
        告認列是項出售資產損失，自應敘明其合理之銷售價格
        及理由，在其未明示依據及說明即否准認列之作法，除
        顯違行政程序法第5 條所揭櫫之明確性原則外，且令原
        告難以適從。
  (三)訴願決定書謂原告未提供系爭固定資產損失之客觀基準資料
    供核，有違明確性原則及未善盡為行政程序法第5 條、第36
    條及第43條所規定行政機關作成行政處分時應負之舉證及調
    查之責：
    1.關於稅法上之客觀舉證責任分配，對於主張有利於己之事
      實必須負舉證責任，又原告舉證證明出售固定資產係虧損
      而無所得，而被告如認為原告有所得者，應負舉證責任。
      就實務面而言，針對關係人交易之舉證原有其先天性之限
      制，本案中原告業已檢附相關帳冊、Invoice 、出口報單
      以及結匯文件等憑證予被告供核，並且針對原告集團之折
      舊政策做出說明，已負相當舉證之責，已如前述。原告既
      已於稅務申報時，對於系爭出售資產均已依法入帳並調整
      ，並提示所有相關帳證予被告供核，甚至就財務會計處理
      上之資產減損、固定資產折舊方式，均提出第三者鑑價報
      告及會計師查核簽證報告以為佐證，然被告竟未詳加調查
      ，亦未審酌財務與稅務上之差異，僅因原告該等交易對象
      係屬關係企業，便稱原告未提供系爭固定資產損失之客觀
      基準資料供核，顯違反行政程序法第43條之規定，亦未盡
      其行政機關之查證義務，對原告至為不公。訴願決定如認
      定依原告方式計算系爭出售資產損失不合理，應依何種方
      法計算？況就部分資產售價為0 部分，被告認為不合理，
      仍應證明出售資產之價格為何；而非未進行任何調查。況
      且原告已提出具有公信力之專業機構所為之鑑價報告，如
      被告認原告所提供之眾多詳細資料均非「客觀資料」，則
      何等資料足以供被告認定價格之真實性？被告顯然無法指
      明，復未提出其他證明系爭固定資產出售價格不合理之資
      料，其指摘原告申報之出售資產損失不合理乙節，誠非可
      採。
    2.次查原告交易量龐大，往往與同一交易對象於短期內即有
      大量之交易往來，在此情況下，交易對方會將數筆交易合
      開於同一張INVOICE ，並羅列各項明細於INVOICE 中以供
      核對，然並不代表同一張INVOICE 所列示之明細均為同一
      性質之交易行為，此乃一般營利事業十分常見之商業慣例
      。另查Amkor 集團係一美國上市公司，集團內公司眾多，
      為使集團內公司間之應收付帳款能有效率之收付，故設置
      一清帳系統，依Amkor 集團之政策係除外匯管制國家之子
      公司外，其他子公司各項關係企業間交易之應收應付款項
      ，均由美國母公司統一抵帳後匯款，原告於94年間出售固
      定資產予其他關係企業時，亦由其美國母公司統一抵帳後
      方匯款予原告，意即匯款單所列金額，除出售固定資產之
      價款外，尚包括原告與關係企業間提供封裝及測試服務等
      其他交易之金額，其交易均有相關之Invoice 可供佐證。
      以證物五（十三）為例，INVOICE 所示金額為美金1,994,
      182.58美元，然該筆交易係由14筆明細所組成，其中僅7
      筆作記號者為出售固定資產之金額，共計1,933,654.24
      美元，與帳載出售價格相符。意即INVOICE 所列金額，除
      出售固定資產之金額外，尚包括原告與交易對方間其他交
      易之金額，且原告於系爭年度列報出售固定資產之售價與
      匯款憑證均可相互勾稽，顯示原告所列報之出售價格為真
      實交易價格，被告未詳查原告所檢附之明細資料，竟以
      INVOICE 所列金額全部加總後與帳載銷售價格相比較，實
      屬謬誤，且未善盡行政機關作成行政處分時應負之調查之
      責。原告所取具之INVOICE 及匯款憑證均屬外部憑證，且
      未有法令要求計算出售固定資產損益時須以出口報單為依
      據，今原告帳載資料與外部憑證INVOICE 及匯款憑證均可
      勾稽，被告實無否准原告認列是項損失之理。
    3.再者，原告就系爭固定資產確有出售之事實，此為被告所
      認同，惟被告如認原告出售予國外公司之價格有不合理之
      情形，理應告知原告合理之價格及法律依據，而非全數剔
      除原告所認列出售固定資產予其他國外公司之損失。今被
      告將原告因出售固定資產予其他關係企業所產生之損失全
      數剔除，無異認定原告出售該等系爭固定資產之價款，即
      等同於該等固定資產之稅務淨值，如此方可得出出售該等
      系爭固定資產之損益為零之結果。然被告並未說明為何固
      定資產之稅務帳面價值即為合理之出售價格，顯怠負舉證
      之責，其原處分及重核復查決定顯有疏誤。
  (四)本案原告之產業特性為產品生命週期短，且具高技術密集性
    ，是以原告為反映經濟實質，乃於財務會計處理時，按較短
    之耐用年限攤提固定資產之折舊，並於稅務申報時依稅法規
    定調整：
    緣原告係屬半導體產業，並從事半導體之製造、封裝及測試
    等相關工作，究其產業特性，半導體產品除設計及製程快速
    發展外，產品生命週期短且價格競爭激烈。此外，為因應半
    導體終端市場需求性變化極大。是以，原告每年需投入大量
    之資金於新廠房、新設備以因應客戶需求。因此，原告所屬
    產業，實具有一般高科技產業所共通之「技術密集性」以及
    「產品精密性」，意即各該半導體產品之間難以互相替代，
    一旦終端產品消費者需求有些微改變，原告即必須生產出不
    同的半導體產品來配合，原產品則遭淘汰，同理，從事生產
    所需之固定資產亦因此喪失其經濟價值。原告於財務會計處
    理時，為能於財務帳上反映真正之經濟實質，乃自93年度起
    變更各項固定資產之估計經濟耐用年限，其中機器設備係按
    3-7 年攤提折舊（證物一），惟我國所得稅法第51條第3 項
    及第4 項規定之耐用年數表係於87年1 月1 日施行，迄今已
    逾十年未曾修正，並無法反映實際機器設備之經濟現實狀況
    。原告於財務會計處理時所估計機器設備之經濟耐用年限雖
    短於稅法「固定資產耐用年數表」，惟原告之同業（如日月
    光）對於相似之固定資產係按2-6 年攤提折舊（證物二），
    由此可知，原告與同業按較短之耐用年數攤提折舊，實為產
    業特性使然，且為忠實表達其真實狀況所致。今原告秉持奉
    公守法納稅之義務，為依照所得稅法第51條之規定，乃於稅
    務申報時依法進行財稅差異之調整，而基於上揭財務帳上因
    經濟實質採用較短年限之折舊方法，相對於稅法規定一般機
    器設備的較長耐用年限，立足點本有不同，故調整至稅法規
    定後，即會出現重大差異，絕非刻意藉由財稅差異虛增出售
    固定資產稅務損失。
  (五)原告於申報各年度營利事業所得稅時，當年度所取得之固定
    資產均按規定以實際成本入帳外，相關折舊費用亦已按依相
    關法令調整申報，各年度稅務與財務差異均有詳細之計算表
    可稽，是以，原告94年度所出售之固定資產之估價係符合稅
    法規定。系爭年度出售固定資產損失為154,407,493 元，主
    要係以前年度折舊費用提列方式不同所造成之財稅差異，因
    固定資產於系爭年度出售，故全數反映於出售資產損失所致
    ：
    1.緣原告係美國Amkor 集團在台灣之子公司，帳列之固定資
      產因曾發生價值減損，依美國一般公認會計原則，以取得
      成本（包括使各項固定資產達可使用狀態前所發生之一切
      支出）減除固定資產減損後之金額，作為固定資產成本，
      據以攤提折舊費用。且按公司政策，如取得向非聯屬公司
      購入之固定資產，應於次月開始提列折舊，且不保留殘值
      ；如取得向聯屬公司購入之固定資產，則於當月開始提列
      折舊，亦不保留殘值，並依照公司折舊政策規定之耐用年
      限，採用平均法計算折舊（證物三）。惟稅務申報時，依
      照我國所得稅法第50條規定，須以取得成本（包括使各項
      固定資產達可使用狀態前所發生之一切支出）作為固定資
      產成本，於取得當月即開始提列折舊，且保留殘值，並應
      依照稅法上規定之耐用年限，採用平均法計算折舊。由於
      上開財務稅務會計處理方式不同，致固定資產成本、相關
      折舊暨處分損益均產生財稅差異。上開折舊政策係基於該
      行業經濟實質之考量所訂定之統一標準，並未就固定資產
      各單一交易進行特定安排，具有客觀及明確之規範。
    2.原告申報各年度營利事業所得稅時，已依照稅法規定取得
      固定資產成本相關憑證並計算折舊費用，並自行調整上述
      財稅差異。由原告各年度之營利事業所得稅核定通知書可
      知，被告並未對原告列報之固定資產成本及折舊費用申報
      數有所調整，自是肯認原告申報固定資產成本及折舊費用
      之金額，是以原告於系爭年度所出售之固定資產其未折減
      餘額係符合法律規定（詳證物四），惟被告竟於訴願理由
      中稱原告係「自行帳外調整」乃致於產生出售資產損失，
      顯非事實。
    3.如前所述，原告固定資產成本及折舊費用因財務、稅務上
      處理方式不同，故形成系爭年度出售固定資產成本不一致
      ，由證物四可知，出售固定資產之未折減餘額於稅務上之
      處理之所以會高於財務帳上，實係原告為符合稅法規定，
      以較長之耐用年限攤提折舊費用，當財務及稅務購入固定
      資產成本一致時，稅務上每年提列較少之折舊費用，則稅
      務上固定資產未折減餘額當然較財務為高。故當固定資產
      出售時，因只有一個公平售價且與財務上固定資產未折減
      餘額相當，而稅上該固定資產未折減餘額（帳面價值）較
      高，稅務上出售資產成本必較財務會計上為高，此為當然
      之理。故此出售固定資產稅務損失，可解釋為以前年度因
      財稅差異，稅務上每年認列較少之折舊費用，因為固定資
      產出售，而累積於出售年度一次認列為出售資產損失，此
      為財稅上時間性差異所致，原告並未虛增出售固定資產稅
      務損失。
  (六)原告依財務會計上之固定資產淨值據以計算之出售資產損失
    ，與固定資產如未出售而於日後申報折舊費用或報廢損失，
    兩者之間實為時間性差異，就整體稅負而言並無不同：
    由於原告之固定資產已喪失經濟價值，既未能於市場上出售
    ，僅能將其於集團間配置處理，在該等固定資產無明確市價
    之情況下，原告以財務上之資產淨值作為時價之作法，應為
    財務會計原則及我國所得稅法所能接受。緣營利事業係以繼
    續經營為原則，是以營利事業之財務報表，均係基於繼續經
    營之假設編製，各會計期間僅係因作帳明確之考量而為區分
    。以固定資產為例，取得時依成本入帳，以後按年攤提折舊
    ，在不考慮殘值之情況下，其最終將使固定資產成本攤折至
    零。因此原告於系爭年度因出售固定資產而所認列之出售資
    產損失，與固定資產如未處分而續提折舊或報廢，所認列者
    僅為「出售資產損失」或「折舊費用」、「報廢損失」之科
    目不同而已，其最終結果均為使固定資產成本攤提完畢。是
    以，原告對於系爭固定資產之處理所產生之財務及稅務上差
    異僅係時間差異而已，就原告累積年度之整體稅負並無影響
    。且原告系爭年度之營業利潤，未納入出售資產損失前即為
    虧損，原告於系爭年度既毋須繳納營利事業所得稅，自無刻
    意安排將日後得認列之費用損失提前於系爭年度認列之可能
    。
  (七)原告於94年度間出售之固定資產業已按所得稅法及營利事業
    所得稅查核準則之規定計算出售損益，其出售固定資產價款
    並與發票、銀行匯款單及相關帳冊之所載金額相符，原告非
    如被告所言未提示與關係企業間其他交易之相關資料供核：
    1.按司法院釋字第217 號解釋意旨，營利事業所得稅，係
      就營利事業年度收入總額減除各項成本費用、損失及稅捐
      後之所得淨額計徵之，故交易所得之事實，有關收入部分
      係由稅捐稽徵機關負舉證之責，是本件爭點為出售價格是
      否合理，自應由被告負擔客觀舉證責任。
    2.原告申報94年度營利事業所得稅時，所列報「出售固定資
      產損失」之金額確有詳細之計算明細，其出售價格除取具
      買方所出具之訂購單（Purchase Order）、原告開立之發
      票（Invoice ）等相關憑證外，並確依該發票（Invoice
      ）所載金額向買方收款，此有銀行匯款單可資證明，上開
      憑證核與相關帳冊及計算表相符；至出售之固定資產未折
      減餘額，亦係依相關稅法規定計算，各該金額均可相互勾
      稽。原告業已向被告提示上開相關憑證，包括出售對象所
      開立之訂購單（Purchase Order）、原告開立予買方之發
      票（Invoice ）及交易實際匯款銀行水單，係已詳盡提供
      交易相關資料及憑證予被告，詳言之，原告實已盡納稅義
      務人之協力及作為義務（證物五，亦詳附件二26/36 、32
      /36 、36/36 頁、附件四8/10頁，原告檢附被告之相關憑
      證）；再者，上開憑證均屬外來或原告之對外憑證，應得
      以作為計算出售固定資產損益之依據，且實際收款金額既
      與發票（Invoice ）金額相同，即已舉證證明於經濟實質
      上原告確係以訂購單及發票價格為真實交易價格，據以計
      算稅務出售固定資產損益。故當移轉價格合理，出售之固
      定資產成本正確，則原告所列報之出售固定資產損失，被
      告實無剔除之理由，如被告認出售價格不合理，實應提出
      出售價格應為多少始為合理之事證，並據以計算出售資產
      損益，而非將出售資產損失全數剔除。是原處分之違誤實
      應予以糾正。
  (八)原告帳列之固定資產，為符合財務會計準則規定，委請外部
    第三者鑑價，並於財務會計帳上據以認定固定資產減損損失
    ，惟於申報93年度營利事業所得稅時，顧及該減損損失於稅
    務會計屬未實現損失，乃予調整遞延，致系爭出售固定資產
    財務成本與稅務成本產生差異。然針對系爭出售固定資產，
    因其既已處分，相關減損損失自應於出售年度（94年度）實
    現，是以，系爭年度稅務出售資產損失為實際反應時價與稅
    務成本之差異：
    1.訴願決定理由四（三）稱原告今復稱其中出售資產損失
      34,923,783元部分，係出售予非關係人之出售資產損失，
      且經中華徵信所企業股份有限公司（下稱中華徵信所）依
      財務會計準則公報第35號規定，評估帳列固定資產帳面價
      值高於勘估價值，於93年度財務會計帳上認列固定資產減
      損，因尚未實現予以遞延乙節，惟原告迄未提示銷售合約
      、衡量資產減損、淨公平價值及使用價值之相關證明資料
      供核，尚難證所稱為實之詞。緣電子產業之買賣雙方交易
      為求時效，現均已線上作業，營運上之銷售契約係以電子
      訂單之方式為之，然該等訂購單實足證買賣雙方之合意，
      其效果等同於銷售合約，是以並非每筆交易逐筆簽訂銷售
      合約，而原告業已提供予被告上開訂購單（Purchase
      Order ）供核，特此說明。
    2.按「商業會計事務，謂依據一般公認會計原則從事商業會
      計事務之處理及據以編製財務報表。」為89年4 月26日修
      正公布之商業會計法第2 條（證物六）所規範，另財團法
      人中華民國會計研究發展基金於93年7 月1日 發布財務會
      計準則公報第35號「資產減損之會計處理準則」規範企業
      應檢視內外部跡象，評估資產是否有減損之可能（證物七
      ）。是以，原告委託公正第三者－中華徵信所以93年12月
      31日為價格基準日進行機器設備價格勘估，經中華徵信所
      「採成本法與市價法綜合比較分析評估，以相同設備或類
      似機型、規格、產能之設備相比較。另參酌進口行情、本
      地市場行情與勘估機械設備比較分析，求得其市場價值，
      根據設備實際保養維護使用狀況、使用性能及耐用年數提
      列折舊，評估現值」（詳證物八，中華徵信所動產時值勘
      估徵信報告）。經評估原告帳列固定資產因帳面價值高於
      勘估價值，是以原告應於財務會計帳上認列固定資產減損
      損失，並以減損後價值作為固定資產之新成本，續提折舊
      ，此亦經原告財務簽證會計師出具足以允當表達原告財務
      狀況之財務簽證報告（詳證物九），且有外部獨立鑑價報
      告可證。
    3.惟原告於申報93年度營利事業所得稅時，顧及該固定資產
      減損損失於稅法上係屬未實現損失，故遞延調整未實現固
      定資產減損失1,290,025,270 元，致系爭出售固定資產財
      務成本與稅務成本產生差異，此有會計師系爭年度財務簽
      證報告可稽（詳證物十）。經評估減損之固定資產既於94
      年度出售，其相關減損損失實際上業已實現，然原告於申
      報93年度營利事業所得稅時，遞延調整之未實現固定資產
      減損失1,290,025,270 元，原告並未於94年度認列是項損
      失，故反映在出售固定資產損益中為系爭年度稅務出售固
      定資產損失遠大於財務出售資產損失。此外，原告財務上
      帳面價值業依據客觀鑑價報告調整其帳面價值（即原帳列
      固定資產淨值減除減損之價值），是以原告依財務帳面價
      值作為關係企業間資產移轉之售價依據，實為較貼近市價
      之合理訂價。被告否准原告按財務上帳面價值，作為出售
      固定資產之售價依據，而謂原告未提示衡量資產減損之資
      料供核，實屬不合理。
  (九)原告出售資產明細表中部分固定資產係合併列示，非被告所
    言依中華徵信所之鑑價報告所估算出售固定資產明細表中有
    部分項目未在系爭出售固定資產之列，二明細表各項目實可
    相互勾稽：
    1.緣原告於94年間曾委託外部獨立徵信所就其93年底帳列固
      定資產進行鑑價，因系爭出售之固定資產均屬該鑑價報告
      之範疇，是以原告依該鑑價報告之結果推估其系爭固定資
      產之合理售價實屬合理，其相關推估過程已於訴願理由詳
      述，合先敘明。
    2.查原告依中華徵信所之鑑價報告估算之出售固定資產明細
      表（詳證物十一）所載之固定資產：1531-BGA-023-00 、
      1531-BGA-024-00 、1531-WBO- 124-0 、1531-WBO-125-0
      、1531-WBO-127-0、1531-WBO-139-0、1531-WBO-141-0、
      1531-WBO-142-0、1531-WBO-143-0、1531- WBO-146-0 、
      1531-BGA-025-00 、1531-BGA-026-00 、1531-BGA-027-0
      0 、1531-BGA-028-00 、1531-BGA-029-00 、1531-BGA-0
      30- 00、1531-BGA-031-001EJ45、1531-BGA-032-00 及15
      31-BGA-033-00 於出售資產明細表中（詳證物十二）係合
      併列示，例如依鑑價報告估算之出售固定資產明細表中編
      號31及32之1531-BGA-064-00 及1531-BGA-023二筆固定資
      產，係為出售資產明細表編號25之1531-BGA-064-00 ，其
      稅上之淨帳面價值均為2,210,691 元，並無不合。次查被
      告所稱出售資產明細中1531-BGA-064-00 等11筆固定資產
      （即出售資產明細編號25、26、43至49、82及83），除編
      號82及83之固定資產於出售資產明細所載未折減餘額及售
      價實係與「依鑑價報告估算之出售固定資產明細表」所載
      資料相符外，餘九筆固定資產之未折減餘額與售價亦因前
      述合併列示問題而與「依鑑價報告估算之出售固定資產明
      細表」所載資料有所不同。謹將上開固定資產各項次之對
      照另彙總於證物十三中列示，依該彙總表即可明確得知被
      告上開答辯理由實屬誤會。
    3.另訴願決定書以「1551-V30-001-0H 等7 筆（即出售資產
      明細編號177 至183 ）非屬系爭固定資產」，故不應納入
      推估；惟該7 筆固定資產係屬出售予國內其他公司之出售
      資產利得2,432,158 元，為被告所認可，原告對於該等相
      同類型之出售固定資產交易均採一致之會計處理的情況下
      ，被告僅核認出售資產利得而否准出售資產損失，對原告
      已屬不公，原告亦放棄爭執該等利得部分，倘若再將該等
      固定資產排除於合理價格之推估基礎之外，顯非合理。
  (十)就原告系爭年度出售之所有固定資產觀之，銷售予關係企業
    之出售價格，無論與「銷售予非關係企業之售價」相較，或
    是「依系爭年度外部獨立第三者所出具之鑑價報告推估系爭
    出售固定資產之公平市價」，均顯示原告絕無低報固定資產
    出售價格之嫌，茲析述如下：
    1.原告係為遵循母公司全球一致之政策，亦即以出售時財務
      上帳列未折減餘額作為售價，是以，原告絕無蓄意以低廉
      價格出售固定資產，以增加出售固定資產損失，減少納稅
      義務之情事。查原告系爭年度申報出售固定資產損失共計
      151,975,335 元（係出售予國內固定資產利得2,432,158
      元及系爭出售國外固定資產損失154,407,493 元之淨額）
      ，上開出售之固定資產可依對象別及取得年度分為三類（
      請參附表一）：銷售予關係企業者；銷售予非關係企業者
      ；於系爭年度取得並於同年度銷售予關係企業或非關係企
      業。有鑑於系爭年度方取得之固定資產，其公平市價理應
      相當接近取得成本，為使分析更為精確合理，是以將系爭
      年度方取得之固定資產另行區分為一類。
    2.原告曾於94年間委由外部獨立之徵信所，就原告93年底之
      帳列固定資產進行鑑價，依其鑑價結果，推估原告94年度
      出售系爭固定資產之售價，與帳載出售價格差異不大，顯
      示原告並未蓄意低報帳載銷售價格：
      原告曾委由外部獨立之徵信所針對其93年底帳列固定資產
      進行鑑價，該報告所顯示之固定資產價格可視為各該固定
      資產93年12月31日之公平市價，以該公平市價調整各項固
      定資產至94年出售日止之相關折舊後，即可得出各該固定
      資產於94年出售日之推估公平市價為244,343,612 元，與
      帳載出售價格204,540,958 元差異不大，是以原告絕無蓄
      意低報出售固定資產價格，以減少納稅義務（請參附表二
      ，詳證物四）。
    3.原告出售固定資產予關係企業之售價，明顯高於出售予非
      關係企業之售價，顯示原告並未刻意安排帳載銷售價格以
      多認列損失：
      緣資產如無實際明確市價時，以「銷售予外部獨立第三人
      之價格」為其時價係國際間所普遍接受之觀念，如將94年
      銷售予非關係企業之固定資產價格15,519,838元，與該固
      定資產推估公平市價22,080,350元相比所算出之比率70.2
      9%，據以推算94年銷售予關係企業之合理出售價格為127,
      652,766 元，遠低於原告帳載銷售價格148,366,574 元，
      意即原告如依銷售予非關係企業之時價，作為計算系爭出
      售固定資產損失之基礎，將可認列更多之損失，且可證明
      原告產業上之特性，固定資產之市價較稅上帳列未折減餘
      額為低，顯示原告絕無蓄意低報出售固定資產予關係企業
      之售價。綜上，如被告認為出售系爭固定資產價格非屬合
      理價格，亦應由被告舉證證明，並提出證明力高於原告前
      揭證明方法之證據，否則其原處分即屬無據，應予撤銷。
  (十一)原告帳列之固定資產，於申報93年度營利事業所得稅時，因
    顧及其減損損失於稅務會計上屬未實現損失，乃予調整遞延
    ，縱中華徵信所出具之鑑價報告稱系爭固定資產具有未來可
    變現性，倘鑑價時該固定資產之價值未減損，則原告即不會
    於93年度認列1,290,025,270 元如此龐大之固定資產減損損
    失：
    查鑑價報告中所稱「該類設備未來發展趨勢佳」，係指於93
    年年底所鑑價之固定資產仍具有未來可變現性而言，然資產
    減損之判定尚涉及該等資產之帳面價值，故具有「未來可變
    現性」以及「資產是否已減損」，不可一蓋而論。倘鑑價時
    ，該等固定資產之價值未減損，則原告即不會於93年度認列
    1,290,025,270 元如此龐大之資產減損損失，況該等減損損
    失業經財務簽證會計師認定足以允當表達原告之固定資產現
    況。原告於申報93年度營利事業所得稅時，因顧及該固定資
    產減損損失於稅法上係屬未實現損失，故遞延調整未實現固
    定資產減損失1,290,025,270 元。又原告為使資源有效運用
    ，將系爭固定資產於94年度時出售，其相關減損損失實際上
    業已實現，於稅務上出售資產損失僅為實際反應時價與稅務
    成本之差異。另訴願決定稱：「原告既委託中華徵信公司鑑
    價，惟迄未能提示逐筆鑑價之明細表供核，致無法就其所稱
    之合理售價進行查核。」然原告實已提供中華徵信所動產時
    值勘估鑑價明細表並逐筆標示系爭固定資產項次（證物十四
    ）供核。
  (十二)原告所提示之鑑價報告係由獨立第三者之專業鑑價公司－中
    華徵信所所出具，被告稱該鑑價報告無法作為證明原告出售
    系爭固定資產合理售價之證據資料云云，惟查：
    1.緣「艾克爾科技股份有限公司」與「艾克爾國際科技股份
      有限公司」合併，並以艾克爾國際科技股份有限公司為合
      併存續公司，是以原告系爭出售固定資產中，有部分係因
      92年合併而取得艾克爾科技股份有限公司原帳列固定資產
      ，謹先陳明。
      (1)被告稱「鑑價報告所載帳面原價與原告編製之出售固定
        資產明細表所載資產成本不符（如序號：2 、4 ～20、
        24～39、41～51、54～69、76～97、100 ～102 、107
        ～123 、125 ～126 、128 ～130 、132 ～133 、135
        ～136 、139 ～144 、148 、150 ～160 、172 、176
        ）」。查上開固定資產係原告以前年度因合併而取得消
        滅公司之固定資產，原告所編製94年度出售固定資產明
        細（鈞院卷二第175 頁證物十六）所示「資產成本」係
        該等固定資產合併前之稅務原始成本，且均與93年度所
        申報之稅務財產目錄相符（鈞院卷第185 頁證物十八）
        ；而中華徵信所出具之鑑價報告所示「帳載原價」則為
        合併時該等固定資產之財務成本（鈞院卷第211 頁證物
        十九），兩份資料所載時點不同，且因存在財稅差異，
        自有所不同。謹將上開固定資產以表列方式說明如鈞院
        卷二第181 頁證物十七。
      (2)此外，被告對於序號1 及序號4 之固定資產，要求說明
        為何出售明細序號1 之「資產成本」與鑑價報告所示「
        帳載原價」相同，而序號4 則不同，此乃因財團法人中
        華民國會計研究發展基金於93年7 月1 日發布財務會計
        準則公報第35號「資產減損之會計處理準則」規範企業
        應檢視內外部跡象，評估資產是否有減損之可能，故序
        號4 之固定資產曾依規定在財務上提列減損，惟稅務上
        認屬未實現而產生財稅差異。
    2.鑑價報告（鈞院卷二第217 頁證物二十）已明確指出，該
      分報告係針對93年12月31日原告帳上之機械設備所作之鑑
      價，是以系爭固定資產中除屬於94年度方取得者外，自然
      含蓋於該份鑑價報告之範疇。被告於答辯狀稱「另鑑價報
      告之勘估日期為94年4 月18、19日，惟部分機器設備於94
      年1 月31日即出售…」顯係將鑑價報告勘估日期與鑑價標
      的之基準日期有所混淆，實際上勘估僅為協助鑑價的一種
      方式，係為確認該等資產之一般保管狀態，鑑價機構基於
      其專業對資產在93年12月31日之公平價格予以鑑價，不能
      遽指勘估時已出售之資產即無法鑑價。
    3.被告亦稱「部分資產取得日期與鑑價報告所載出廠年月不
      符……」。查被告所述固定資產如序號36、37、116～121
      ，其出售固定資產名細所示取得日期與鑑價報告之出廠日
      期僅差異一天，對整體出售固定資產損益並無影響。其餘
      固定資產如序號50、51、62、84、85、107 、135 則係配
      合合併案進行，達合併最大綜效，自消滅公司調撥部份固
      定資產，故原告所編製94年度出售固定資產明細所示「取
      得日期」係該等固定資產稅務上原始取得日期，而鑑價報
      告所示「出廠日期」則為財務上因調撥取得該等固定資產
      之日期，且均與財務上財產目錄取得日期相符（鈞院卷第
      211 頁證物十九），是以稅務帳載取得日期必定早於鑑價
      報告所載出廠年月，絕非如被告所言有不合理之處。
  (十三)原告出售予國外公司之資產損失154,407,493 元中，出售予
    關係企業所產生之損失119,483,710 元之部分，經原告提示
    各項帳證後，原被告雙方同意以出口報單之價格作為該等出
    售予關係企業之固定資產之售價，懇請鈞院促成兩造達成和
    解：
    按出口貨物驗放辦法第10條所規定：「出口貨物之價格，以
    輸出許可證所列之離岸價格折算申報，免除輸出許可證者，
    以輸出口岸之實際價值申報。前項以實際價值申報者，應於
    報關時檢附發票或其他價值證明文件。」。經查，原告系爭
    年度出售固定資產予關係企業所生之損失119,483,710 元部
    分，遭被告認出售價格無合理依據而予以全數剔除，經原告
    提示訂單、出口報單、提單、INVOICE 、付款加減帳明細、
    買匯水單、收費收據及出售固定資產明細表等資料予被告供
    核，原告就關係人交易部分為免訟累，同意以被告答辯狀所
    援引之出口報單價格，作為系爭固定資產之售價，敬請鈞院
    就原告出售予固定資產予非關係企業部分促成兩造達成和解
    ，准予追認出售資產損失32,595,743元。
  (十四)原告出售予非關係企業KOEX ELECTRONICS LTD. （東域電子
    有限公司，下稱KOEX公司）所產生之損失34,923,783元之部
    分，因該等交易均有訂購單（Purchase Order）及發票（
    Invoice ）之外部憑證可稽，且與實際收款金額相符，絕無
    刻意安排售價之嫌，鈞院應命被告准原告按實際收款金額作
    為固定資產之售價，計算該部分固定資產之出售損失，方符
    合實質課稅原則：
    1.查原告系爭年度出售固定資產交易對象中，包含KOEX公司
      ，該公司主要從事IC行業相關產品的生產和配套設備的銷
      售，公司總部設在香港（鈞院卷二第335 頁證物二十三）
      ，其與原告並非屬關係企業，此可由原告94 年 度集團組
      織架構圖（鈞院卷二第349 頁證物二十四）即可得知。至
      原告出售固定資產予KOEX公司之交易中，少數匯款單上所
      示匯款對象為E+R Semiconductor Mate，查該公司係為
      KOEX公司之關係企業（鈞院卷二第353 頁證物二十五），
      故代KOEX公司匯付價款予原告，此乃商業實務常見之情況
      ，絕不致影響原告與KOEX之間固定資產交易之本質與真實
      性。
    2.次查原告因行業特性使然，該等封裝、測試設備汰換率高
      ，並無中古市場可供二手設備流通買賣，除集團間可將該
      等資產作配置處理外，如欲出售予非關係企業實屬不易。
      如前所述，原告為遵循台灣稅法規定，稅上係依固定資產
      耐數表提列折舊，故存在財稅差異，原告於出售固定資產
      時係依財務上固定資產殘值決定售價。原告出售打線機予
      非關係企業KOEX公司（鈞院卷二第363 頁證物二十六）時
      ，因交易標的均屬同類型之打線機，雖個別資產間仍存在
      些微使用狀況之差異，然KOEX公司乃要求原告須按一整批
      統一售價之條件出售，由於原出售之打線機，財務上殘值
      相對較低，原告基於成本效益考量並未就個別機器逐一與
      KOEX公司議價，且整批出售原告於財務上仍有出售固定資
      產利得，故接受KOEX公司之售價條件。是以，原告系爭年
      度售予KOEX公司之打線機售價均相同。
    3.至出售予KOEX公司之固定資產明細所載品名「打線機WIRE
      BONDER KNS8020」及「Model 8028 Automatic Gold Ba」
      二者，所載品名與訂購單（Purchasing Order）、出口報
      單及INVOICE 有別，實僅為出售資產明細之登載不同，此
      外，原告內部所彙總之出售資產明細，是項打線機皆因性
      質相近，且僅使用於公司內部管理，故編製上將相似之固
      定資產集中排列，且「WIRE BONDER KNS 8020」占40 台
      出售設備中的38台，而於同一買受人之訂購單及INVOICE
      即不會針對性質相同之打線機品名逐項記載；再者，訂購
      單（Purchasing Order）上所載貨名為「K&S 8020 W/B」
      ，而出口報單上所載為「8020 K&S WIRE BONDER」，僅為
      縮寫不同之差異，是項固定資產之名稱皆為「打線機」，
      實際上均係同一批設備，被告毋需針對此細節過於執著。
    4.另系爭固定資產於94年9 月至10月原告除帳時，其未折減
      餘額均不同而其售價皆相同之原因，係該等設備汰換率高
      ，並無中古市場可供二手設備流通買賣，買受人KOEX公司
      乃要求原告須按一整批統一售價之條件出售之結果，再者
      ，該售價USD8,500元確為真實售價，雖個別資產間仍存在
      些微使用狀況之差異，基於成本效益考量原則，仍以相同
      之售價出售。綜上所述，原告系爭年度出售固定資產予
      KOEX公司絕非屬關係企業間之交易，並無任何不合常規交
      易安排之動機與疑慮，且該等交易均有訂購單（Purchase
      Order ）及發票（Invoice ）之外部憑證可稽，應准原告
      按實際收款之售價計算該部分固定資產之出售損失，方符
      合實質課稅原則。
　(十五)綜上，原告系爭年度出售固定資產予國外關係企業之損失11
    9,483,710 元部分，請鈞院促成兩造達成和解，准予追認出
    售固定資產損失32,595,743元；另出售固定資產予國外非關
    係企業KOEX公司所產生之損失34,923,783元部分，應准原告
    按實際收款之金額計算該部分固定資產之出售損失，方符合
    實質課稅原則。
四、被告則以：
  (一)訴之聲明：
    1.原重核復查決定出售資產損失0 元准予追認34,352,324
      元，變更核定出售資產損失34,352,324元。
    2.原告其餘之訴駁回。
    3.訴訟費用由原告負擔。
  (二)按「營利事業所得之計算，以其本年度收入總額減除各項成
    本費用、損失及稅捐後之純益額為所得額。」「固定資產因
    特定事故，未達規定耐用年數，而毀滅或廢棄者，得提出確
    實證明文據，以其未折減餘額列為該年度之損失。」為行為
    時所得稅法第24條第1 項及第57條第2 項前段所明定。次按
    「固定資產因特定事故未達規定耐用年數而毀滅或廢棄者，
    得提出確實證明文件……以其未折減餘額列為該年度之損失
    。」「資產之未折減餘額大於出售價格者，其差額得列為出
    售資產損失。」為查核準則第95條第11款前段及第100 條第
    1 款所規定，是營利事業出售固定資產，得以出售資產之未
    折減餘額與出售價格之差額，列為出售資產損失，即營利事
    業列報出售資產損失時，就系爭固定資產出售時之未折減餘
    額及出售價格，應舉證證明其真實性及合理性，稽徵機關就
    其舉證查證屬實者，應核實認定；又營利事業出售固定資產
    予關係企業，須先就系爭固定資產出售時之未折減餘額及出
    售價格，舉證證明其真實性，經稽徵機關查證屬實後，倘其
    出售價格較一般常情為低時，致涉有不合營業常規時，稽徵
    機關得依所得稅法第43條之1 規定辦理，而本件被告否准認
    列系爭出售資產損失，並非查得原告出售系爭資產涉及關係
    企業間不合營業常規安排之情事而逕予剔除，實係原告所為
    帳外調整出售資產損失之估算方式不合理，且未能提示出售
    系爭固定資產之客觀基準資料，遂否准認列，是本件尚無按
    所得稅法第43條之1 規定核處之要件，合先陳明。又「當事
    人主張事實須負舉證責任。倘其所提出之證據不足為主張事
    實之證明，自不能認其主張之事實為真實。」改制前行政法
    院36年判字第16號著有判例。
  (三)按稅捐稽徵機關在核定稅額過程中，須納稅義務人協同辦理
    者所在多有，學理上稱為納稅義務人之協力義務，包括申報
    義務、記帳義務及提示文據義務等，納稅義務人違背上述義
    務，在行政實務上即產生受罰鍰或由稅捐稽徵機關片面核定
    等不利益之後果，而減輕稅捐稽徵機關之舉證證明程度（參
    司法院釋字第218 及356 號解釋）。易言之，納稅義務人最
    清楚相關之稅基事實真相，而且實際掌握相關證據資料，因
    此稅捐之核課有賴於納稅義務人之協力，所以稅法上要求人
    民負擔協力義務。
  (四)原告主張系爭出售資產損失154,407,493元，係因其帳列折
    舊之耐用年限為按公司會計政策規定年限計提，不保留殘值
    ，而結算申報時則改按未短於行政院頒布之「固定資產耐用
    年數表」規定之年限加計1年殘值，自行帳外調整列報所產
    生之財稅差異，於稅務會計上每年認列較少之折舊費用，而
    將少列之折舊費用及較高之固定資產帳面價值，於固定資產
    出售年度一次認列出售資產損失。惟查，原告以財務會計上
    較短之耐用年限及不保留殘值之方式提列折舊，致其帳列系
    爭固定資產之未折減餘額遠低於按稅務會計核算之帳面價值
    ；又其以稅務會計上較高之帳面價值，作為計算系爭固定資
    產出售時之剩餘成本，亦即一方面按財務會計之未折減餘額
    ，作為出售系爭固定資產之時價，一方面又按稅務會計之未
    折減餘額，作為出售資產之帳面價值，造成系爭出售資產損
    失分別按稅務會計及財務會計基礎估算及未達耐用年限之部
    分資產售價為0元之不合理現象，且原告未提供系爭固定資
    產之客觀基準資料供核，而係以自行帳外調整出售資產損失
    之估算方式，尚難採認。
  (五)本件原告94年間出售系爭固定資產之售價（USD5,721,531.
    39元）與INVOICE （USD6,286,664.56 元）及出口報單（
    USD9,823,135.60 元）所載金額不符（被告係依原告提示之
    出售固定資產明細〔詳原處分卷第683 至693 頁〕、出口報
    單及INVOICE 〔詳原處分卷第406 至666 頁〕資料逐筆核對
    編製出售固定資產彙總表，詳原處分卷第700 至713 頁，其
    中系爭出售予其他國外公司固定資產〔依原告提示之出售資
    產明細依序編號1 至176 〕，詳原處分卷第702 至713 頁）
    又原告雖主張出售資產之售價與INVOICE 所載金額不符，係
    因INVOICE 所列金額除出售系爭固定資產之價款外，尚包含
    其與關係企業間之其他交易金額，則原告自應於INVOICE 註
    明何筆係出售系爭固定資產及提示與關係企業間其他交易之
    相關資料供核，惟原告未提示，依改制前行政法院36年度判
    字第16號判例意旨，自難認其主張之事實為真實。
  (六)又原告於原查及復查階段，一再申稱係遵照美國Amoker 集
    團母公司資產配置規劃，將無相關生產訂單之固定資產出售
    予國外其他Amoker集團之子公司，因財稅上差異，於帳外調
    整所產生之損失，於訴願階段復稱系爭出售資產損失，係因
    經中華徵信依財務會計準則公報第35號規定，評估帳列固定
    資產帳面價值高於勘估價值，於93 年 度財務會計帳上認列
    固定資產減損，因尚未實現予以遞延所致，惟原告迄未提示
    銷售合約、衡量資產減損、淨公平價值及使用價值之相關證
    明資料供核，所訴難謂有理由。另原告主張其帳列「出售資
    產損失」、「折舊費用」或「報廢損失」，僅會計科目不同
    ，就整體稅負而言並無不同乙節，按「會計年度為每年1 月
    1 日至12 月31 日止。」為所得稅法第23條前段所明定。又
    依首揭規定，營利事業所得之計算，以其本年度收入總額減
    除各項成本費用、損失及稅捐後之純益額為所得額，且各項
    成本費用、損失亦各有相關查核準則規範，是列報會計科目
    不同，納稅義務人其稅負效果自有不同自明，原告所訴，核
    不足採。
  (七)經就原告補提示資料查核，並參酌其同一案源95年度被告初
    查核定意見，採一致性原則作法，擬認原告主張部分有理由
    ，謹分別論述如下：
    1.原告於行政訴訟時雖補提示系爭資產逐筆鑑價明細資料，
      並主張應以93年底之鑑價金額作為出售價格之計算基準，
      據以計算出售資產損失乙節，惟查鑑價報告所載帳面原價
      與原告編製之出售固定資產明細表所載資產成本不符（如
      序號：2、4～20、24～39、41～51、54～69、76～97、
      100～102、107～123、125～126、128～130、132～133
      、135～136、139～144、148、150～160、172、176），
      其中序號4：FICO MOLDING SYSTEM之鑑價報告帳面原價為
      0元、耐用年限7年、已使用年數2.1年、估價0元，惟原告
      帳載資產成本為21,247,236元、耐用年限7.17年、已使用
      年數2.42年、帳列殘值14,959,775元，二者差異甚鉅，顯
      不合理；另鑑價報告之勘估日期為94年4月18、19日，惟
      部分機器設備於94年1月31日即出售（如序號1），如何勘
      估、鑑價；又部分資產取得日期與鑑價報告所載出廠年月
      不符，甚至有帳載取得日期早於出廠年月之不合理情形（
      如序號36、37、41、42、50、51、59～62、84、85、107
      、116～121、135），且鑑價報告亦未逐筆載明其比價標
      的及方式，無法得知其所載估價之依據為何，是該鑑價報
      告無法作為證明原告出售系爭固定資產合理售價之證據資
      料。
    2.次查本件同一案源95年度被告初查意見另以出口報單所載
      價格為出售價格，理由略以，經核其出售價格雖與
      INVOICE 或訂單相符，惟均較出口報單為低，甚至出售價
      格為0 元。……查海關出口貨物（含設備）之完稅價格為
      購買者之進貨或設備成本之入帳依據，海關對進出口貨物
      之價格有一套完整之審核機制，又原告主張出口報單之價
      格係為保險價值考量所致，按貨物產物保險公司對投保標
      的物之價值亦有一完整之鑑價評估機制，是原告陳報海關
      之出口價格應具一定之客觀及參考依據……依原告陳報海
      關之出口報單價格為出售價格，重新核算其出售資產損益
      等語，應屬較為客觀合理之處理。
    3.按「行政行為，非有正當理由，不得為差別待遇。」「行
      政機關應依職權調查證據，不受當事人主張之拘束，對當
      事人有利及不利事項一律注意。」為行政程序法第6 條及
      第36條所明定。次按「出口貨物之價格，以輸出許可證所
      列之離岸價格折算申報，免除輸出許可證者，以輸出口岸
      之實際價值申報。前項以實際價值申報者，應於報關時檢
      附發票或其他價值證明文件。」為出口貨物報關驗放辦法
      第10條所規定，查原告依美國母公司政策，以財務會計上
      較低之未折減餘額作為出售機器設備予國外關係企業之售
      價，又以稅務會計上較高之未折減餘額作為出售資產之剩
      餘成本，造成系爭出售資產損失（售價- 出售時之未折減
      餘額）極大化之不合理現象，經就原告提示之訂單、出口
      報單、提單、INVOICE 、付款加減帳明細、買匯水單/ 收
      費收據及出售固定資產明細表等資料查核，系爭資產銷售
      價格200,128,863 元與出口報單金額320,184,032 元差異
      甚大，又與訂單價格USD 6,139,960 元及INVOICE 金額
      USD 6,104,660 元不符，造成系爭資產之出售價格不明；
      基於一致性處理原則及減少徵納雙方爭議，爰依前揭出口
      貨物報關驗放辦法規定，並參照前揭同一案源95年度之審
      理原則，以出口報單價格為出售價格，重新核定出售資產
      損失為34,352,324元（詳鈞院卷二第383 頁附表），原重
      核復查決定出售資產損失0 元准予追認出售資產損失34,3
      52,324元。
    4.至售價11,107,743元，列報出售資產損失34,923,783元部
      分（出售資產明細編號82至99及107 至121 ，詳原處分卷
      第707 至708 頁及第705 至706 頁），原告主張係出售予
      非關係人應准按實際收款售價計算該部分固定資產之損失
      乙節，經查（一）訂購單（Purchasing Order）及INVOIC
      E 所載貨名K&S 8020 W/B，數量40，金額USD340,000元（
      詳原處分卷第528 、546 及548 頁），出口報單所載貨名
      8020 K&S WIRE BONDER，數量40，金額USD1,345,278.99
      元（詳原處分卷第530 及547 頁），出售資產明細所載品
      名為打線機WIRE BONDER KNS8020 ，數量38及Model 8028
      Automatic Gold Ba ，數量2 （詳原處分卷第691 及692
      頁），除所載品名及規格有別，其INVOICE 與出口報單金
      額差距約當所列報出售資產損失外，該等資產購置時間分
      別為88年度、90年度、91年度及93年度，購置成本自60餘
      萬元至300 餘萬元，於94年9 月至10月除帳，其未折減餘
      額均不同，惟售價均為USD8,500元顯不合理。（二）查原
      告出售予非關係人部分之交易價格，因仍有出口報單金額
      USD1,345,278.99 元及INVOICE 金額340,000 元不符情事
      ，造成系爭資產之出售價格不明，被告依前揭出口貨物報
      關驗放辦法規定，以其出口報單所申報之實際價值核定並
      無不合，併予陳明。
五、經查：
  (一)按行為時所得稅法第24條第1 項：「營利事業所得之計算，
    以其本年度收入總額減除各項成本費用、損失及稅捐後之純
    益額為所得額。」；第57條第2 項前段：「固定資產因特定
    事故，未達規定耐用年數，而毀滅或廢棄者，得提出確實證
    明文據，以其未折減餘額列為該年度之損失。」。次按「固
    定資產因特定事故未達規定耐用年數而毀滅或廢棄者，得提
    出確實證明文件……以其未折減餘額列為該年度之損失。」
    ；「資產之未折減餘額大於出售價格者，其差額得列為出售
    資產損失。」為查核準則第95條第11款前段及第100 條第1
    款所規定。是以，營利事業出售固定資產，固得以出售資產
    之未折減餘額與出售價格之差額，列為出售資產損失，惟此
    屬所得之減項，應屬主張有利於己之營利事業負其舉證責任
    。亦即營利事業主張出售資產損失，其舉證責任包括出售標
    的出售時之未折減餘額及出售價格，以出售價格減除資產之
    未折減餘額如為負數，即屬損失。
  (二)本件原告主張其出售予國外其他公司之出售資產損失為154,
    407,493 元（包括出售予關係人交易為119,483,710 元；出
    售予非關係人交易為34,923,783元），已據提出帳冊、發票
    、電子訂單、出口報單及結匯文件為證，被告逐一核對結果
    ，認系爭固定資產之售價為USD5,721,531.39 元，而發票總
    價則為USD6,286,664.56 元，及出口報單（USD9,823,135 .
    60元）所載金額均有不符（見原處分卷第683 至693 頁原告
    提出之出售固定資產明細、原處分卷第406 至666 頁附出口
    報單及發票，原處分卷第700 至713 頁出售固定資產彙總表
    之編號1 至176 即系爭出售予其他國外公司固定資產）。雖
    原告主張出售資產之售價與發票所載金額不符，係因發票所
    列金額除出售系爭固定資產之價款外，尚包含其與關係企業
    間之其他交易金額；又稱出口報單之價格亦屬誤載，因承辦
    出口業務之同仁為求保險上之保障，而以較高於實質售價之
    金額投保，乃於出口報單填報較高額之售價云云。惟查，原
    告對上開主張均未能提出具體事證以供採酌，僅有片面之陳
    述，自難信為真實。此外，被告亦指明原告對於系爭固定資
    產於財務會計上係以比較短之耐用年限提列折舊，財上不保
    留殘值，以致於其折舊及累計折舊較多，稅務上折舊及累計
    折舊即較少；結果系爭固定資產於其財務會計上計算出之未
    折減餘額較低，稅務會計上計算出之未折減餘額即較高。而
    本件原告出售資產損失之計算，係以財務會計上未折減餘額
    作為售價，以稅務會計上未折減餘額作為固定資產未折減餘
    額，此結果即會造成損失之極大化而有不合理之處。原告對
    被告指出其系爭固定資產之出售損失計算方式亦未爭執，乃
    主張上開財稅差異係原告所屬國外總公司Amkor 集團之政策
    ，因原告為半導體產業，產品之生命週期極短，相關之生產
    設備之耐用年限也短於行政院所公布之「固定資產耐用年數
    表」，總公司遂要求按較短之年限攤提折舊，此足以反應系
    爭資產之市場價值，而稅上固定資產之未折減餘額則唯有按
    「固定資產耐用年數表」為依據進行折舊攤提等語。
  (三)兩造間對於出售系爭標的之售價及出售時之未折減餘額，原
    爭執不下，嗣被告因另案對相同原告之同一爭點所持之見解
    與本件不同，自認原告所提出之售價事證有訂購單、匯款單
    及出口報單等，雖各該事證所載價格不一，惟其中出口報單
    參酌海關出口貨物報關驗放辦法第10條規定：「出口貨物之
    價格，以輸出許可證所列之離岸價格折算申報，免除輸出許
    可證者，以輸出口岸之實際價值申報。前項以實際價值申報
    者，應於報關時檢附發票或其他價值證明文件。」，足認出
    口報單所載離岸價格應有輸出許可證或發票等價值證明文件
    為憑，且為辦理出口程序經過審驗之文件，其文義自具有一
    定之可信度，認其應以該出口報單所載離岸價格為系爭固定
    資產之售價。經核，被告採用系爭出售標的申報出口所必備
    之出口報單所載離岸價格，除被告所持前開理由外，另稽之
    國際貿易實務，所稱離岸價格係買賣雙方約定賣方於起運地
    裝貨港在買方所指定的大船上交貨之買賣價格，是被告認其
    應以出口報單所載離岸價格為系爭出售標的之售價，應屬正
    確可採。至原告主張出口報單所載價格，乃承辦人員為保險
    理賠計故為高於實際之申報云云，並未能提出事證以佐其說
    ，難以採信。
  (四)本件經被告不區分系爭出售資產之買方為原告關係人或非關
    係人，悉以出口報單所載離岸價格為售價，以系爭固定資產
    於稅務會計上申報之未折減餘額為其成本，重新核算本件固
    定資產之出售損失總計為34,352,324元（詳如附表三，其中
    屬於關係人交易部分為32,595,743元，非關係人交易部分有
    1,756,581 元）。原告對關係人交易部分之出售資產損失經
    被告於訴訟中自認有應予追認32,595,743元之違誤，亦不爭
    執（見本院卷二第399 頁）；惟對於非關係人交易則認應按
    訂購單、發票等客觀憑證之記載為售價，據以核算，應悉數
    予以認定云云。經核，本件被告採用出口報單所載離岸價格
    為售價既屬客觀可採已如前述，並以原告自行申報之系爭固
    定資產於稅務會計上之未折減餘額為其成本，重新核算本件
    固定資產之出售損失總計為34,352,324元，自屬有據；至原
    告主張非關係人交易部分不應按出口報單所載價格，而應改
    採發票、訂購單等憑證云云，查出口報單之文義可信已如前
    述，原告提出之發票等文件有彼此相歧之處亦如前述，原告
    執意就非關係人交易部分採用與關係人交易不同之憑證為審
    核依據，惟並未能提出應為不同採證方式之合理依據，自難
    憑採。
六、綜上，本件被告原處分對系爭固定資產出售損失之認列全數
    否准，經其於訴訟中自認關於售價未依出口報單之記載予以
    認定，致有損失金額核算上之違誤，乃予重新核計自認其應
    追認34,352,324元，本院核認此計算之結果並無違誤，是原
    處分關於剔除出售資產損失34,352,324元部分即有違誤；訴
    願決定未予糾正，亦有未合。原告訴請撤銷原處分關於剔除
    出售資產損失34,352,324元部分，即有理由，應予准許；逾
    此部分即屬無據，應予駁回。
七、本件事證已明，兩造其餘攻擊防禦方法均於本件判斷不生影
    響，爰不一一贅述，併此敘明。
據上論結，本件原告之訴為一部有理由，一部無理由，爰依行政
訴訟法第98條第1 項前段、第104 條、民事訴訟法第79條，判決
如主文。
中　　華　　民　　國　　100 　年　   1 　 月　  28    日
                       臺北高等行政法院第四庭
                               審判長法  官　黃  本  仁
                                   　法  官　陳　秀  
                                     法  官　李　玉　卿
上為正本係照原本作成。
如不服本判決，應於送達後20日內，向本院提出上訴狀並表明上
訴理由，如於本判決宣示後送達前提起上訴者，應於判決送達後
20日內補提上訴理由書（須按他造人數附繕本）。
中　　華　　民　　國　　100 　年   　1  　月  　28    日
                                     書記官  陳  又  慈